【裁判字號】    89,訴,2554
【裁判日期】    891128
【裁判案由】    偽造文書
【裁判全文】
台灣台中地方法院刑事判決                        八十九年度訴字第二五五四號
    公  訴  人  臺灣臺中地方法院檢察署檢察官
    被      告  甲○○
                壬○○
                辛○○
                丙○○
                子○○
                丁○○
                癸○○
                庚○○
                乙○○
                戊○○
                己○○
右列被告因偽造文書案件，經檢察官提起公訴（八十八年度偵字第一九一九九、一九
二００、一九二０一號、八十九年度偵字第一六二二九號），本院判決如左：
    主  文
甲○○、壬○○、辛○○、丙○○、子○○、丁○○、癸○○、庚○○、乙○○、戊○○、己○○共同行使偽造私文書，足以生損害於他人，各處有期徒刑肆月。甲○○
、壬○○、辛○○、丙○○、子○○、癸○○、庚○○、乙○○、戊○○、己○○均
緩刑貳年。如附表一所示內容之各類所得扣繳暨免扣繳憑單正本拾壹張、如附表二所
示內容之服務（在職）證明書上各服務單位之印文、各負責人之印文及同表編號三、
四、六、七、八、九、十、十一所示各負責人之署押，均沒收。
    事  實
一、 甲○○、壬○○、辛○○、丙○○、子○○、丁○○（曾因過失致死案件，經
     本院於民國八十三年八月十二日以八十三年度交訴字第二八二號判處有期徒刑
     一年，緩刑五年確定，尚於緩刑中）、癸○○、庚○○、乙○○、戊○○、己○○等十一人，因急需現金週轉，適見中福興業有限公司（設：台中市○○路
     ○段八十一號六樓Ｃ室，下稱中福公司）所刊登代辦信用貸款之廣告，乃與如
     附表一所示之各業務員（均經台灣台中地方法院檢察署另案偵查）接洽，惟甲○○等人因未在職，或雖在職但因年收入過低，不符合信用貸款之條件。然因
     該等業務員每辦成一件貸款，可向中福公司領取新台幣（下同）一萬五千元不
     等之佣金，遂提供偽造之各類所得扣繳暨免扣繳憑單（下稱扣繳憑單）、服務
     （在職）證明書，以供客戶可以順利獲得申貸。甲○○等十一人明知該情，竟
     分別與如附表一所示之各業務員共同基於偽造文書及意圖為自己不法所有之犯
     意聯絡，由該等業務員分別提供甲○○等十一人之年籍等資料，經由同公司之
     業務員陳思惠（本院另案判處有期徒刑八月）委請某真實姓名不詳而被稱呼為
     「林先生」之成年男子，於如附表一所示之行使日期前數日，在不詳之處所，
     偽造如附表一所示內容之扣繳憑單，並將偽造之如附表二所示各服務單位及各
     負責人之印章，分別蓋用在同表所示內容之服務（在職）證明書上，且在該表
     編號三、四、六、七、八、九、十、十一所示內容之服務證明書上，同時偽造
     各該負責人之署押，偽造成甲○○等十一人分別在各申報單位任職之服務（在
     職）證明書。甲○○等十一人繼於如附表一所示之行使日期，在台中市第十一
     信用合作社專門委員黃達政前往中福公司核辦對保時，據以行使該偽造之扣繳
     憑單（正本、影本各一紙）及服務（在職）證明書，持向該合作社辦理「歡心
     理財」免保人消費性貸款三十萬元，致台中市第十一信用合作社誤信甲○○等
     十一人個人年所得及職業符合貸款條件而陷於錯誤，均依該合作社歡心理財免
     保人消費性貸款辦法准予貸款三十萬元，並核撥完畢，足生損害於如附表所示
     之各申報單位（服務單位）、各扣繳義務人（負責人）、台中市第十一信用合
     作社貸款審核之正確性。甲○○等借款人於借得三十萬元後，扣除各種費用外
     ，尚需向中福公司購買納骨塔位（每塔位約十二萬元），實得僅約十五萬元左
     右。迨八十八年一月二十七日，經員警在台中市○○路○段八一號六樓查獲中
     福公司涉嫌違反公司法，再至台中市第十一信用合作社扣取借款人之擔保放款
     保管書件資料袋，因而查悉上情。
二、案經台中縣警察局烏日分局報請臺灣台中地方法院檢察署檢察官偵查起訴。
    理  由
一、訊據被告甲○○、壬○○、辛○○、丙○○、子○○、丁○○、癸○○、庚○○
    、乙○○、戊○○、己○○等十一人對右揭事實均坦承不諱，並有如附表一、二
    所示內容之扣繳憑單及服務（在職）證明書扣案可資佐證。而另案被告陳思惠於
    臺灣台中地方法院檢察署八十七年度偵字第二六四四八號案偵查中供稱：取得扣
    繳憑單之方法有二種，一種是向他人購買，一種是自己用手寫（按本案被告之扣
    繳憑單均非以手寫）。向他人購買部分，每天都會有一個林先生打電話來問其是
    否需要扣繳憑單，其提供林先生資料後，林先生就會交給伊所需的扣繳憑單，至
    於扣繳憑單上之資料，有些是由熱河路分公司的同事冒充稅務員打電話去查詢的
    ，有些是依據名片上的資料。自己用手寫的部分，其曾看過文心路的同事用手寫
    過等語，有該署檢察官八十八年度偵字第四五○○號起訴書一份在卷可憑；及另
    案共同被告蘇怡菁、陳碧雲、郝鎮西、林玉姿（均為中福公司業務員）等人於臺
    灣台中地方法院檢察署八十八年度偵字第七五一五號案偵查中供稱：客戶都知道
    他們提供之扣繳憑單及服務（在職）證明書是假的等語，足徵如附表一、二所示
    內容之扣繳憑單及服務（在職）證明書均係偽造，且為被告甲○○等人所明知無
    疑，雖被告辛○○、子○○於本院審理中陳稱其等當時確有分別在久實樓管企業
    有限公司、國統起重工程行工作，惟卷附之在職（服務）證明書確非該公司所出
    具，亦為偽造，業據渠二人供承在卷，是渠二人此部分偽造之犯行仍屬成立。又
    證人即台中市第十一信用合作社專門委員黃達政於八十八年度偵字第七五一五號
    偵查中供証稱：他們（指借款人）在對保時，才現場蓋上私章，表示他們所提出
    之資料真實等語。此外，復有如附表一、二所示之扣繳憑單影本及服務證明書影
    本在卷可証。是被告等十一人之自白與事實相符，事證明確，其等犯行均堪認定
    。
二、查扣繳憑單係刑法第二百十條所稱之私文書；服務（在職）證明書則屬同法第二
    百十二條之特種文書。被告甲○○等十一人原不符合辦理信用貸款之條件，竟意
    圖為自己不法所有，以行使偽造扣繳憑單及服務（在職）證明書之詐騙方式申貸
    ，致台中市第十一信用合作社因誤認被告甲○○等人條件符合而准貸，自足生損
    害於如附表所示之各申報單位（服務單位）、各扣繳義務人（負責人）及台中市
    第十一信用合作社貸款審核之正確性。是核被告甲○○等十一人所為，均係犯刑
    法第二百十六條、第二百十條行使偽造私文書罪、同法第二百十六條、第二百十
    二條之行使偽造特種文書罪及同法第三百三十九條第一項詐欺取財罪。被告甲○○等十一人或因未任職，或因年收入太低，不符合信用貸款之條件，以行使偽造
    私文書方式詐貸，亦有詐欺取財犯行，雖公訴人漏未論及，惟起訴事實已敘述，
    且本院認該部分與已起訴部分有方法結果之牽連關係，屬裁判上一罪，本院自得
    併予審酌，附此敘明。又公訴意旨以偽造扣繳憑單部分，尚足以生損害於財政部
    國稅局對於各類所得扣繳暨免扣繳管理之正確性，然一般之扣繳憑單固為申報單
    位所製作，記載扣繳義務人代為扣繳稅額及其給付之總額、淨額等資料，以憑向
    稅捐稽徵機關申報，惟本件偽造扣繳憑單之目的，僅在供辦理信用貸款時，個人
    所得能力之證明，所列申報單位或所得人並無同時持向財政部國稅局為虛偽申報
    之可能，自未使財政部國稅局對於各類所得扣繳暨免扣繳申報管理之正確性，受
    到任何損害或有損害之虞，尚難謂被告等此部份之行為有足以生損害於公眾之情
    形。被告等偽造私文書及特種文書之低度行為，應各為行使之高度行為所吸收，
    均不另論罪。被告等與各承辦業務員間，分別具有犯意之聯絡與行為之分擔，均
    為共同正犯。至陳思惠、「林先生」與被告等未有任何接觸，難認被告等十一人
    事前即知悉各業務員係經由陳思惠轉交「林先生」進行偽造，自不得認被告等與
    陳思惠、「林先生」間，存有共犯之關係。被告等十一人同時地行使偽造私文書
    及行使偽造特種文書，係一行為觸犯數罪名，為想像競合犯，應從較重之行使偽
    造私文書罪論處；又被告等十一人所犯上開行使偽造私文書罪與詐欺取財罪間有
    手段、目的之牽連關係，依刑法第五十五條後段規定從一重之刑法第二百十六條
    、第二百十條行使偽造文書罪處斷。爰審酌被告等犯罪之動機、目的、手段、所
    生危害及犯後態度等一切情狀，各量處如主文所示之刑，以示懲儆。被告甲○○
    、壬○○、辛○○、丙○○、子○○、癸○○、乙○○、戊○○、己○○等九人
    前均未曾受有期徒刑以上刑之宣告，被告庚○○前雖於六十四、六十五年間，曾
    因違反票據法及詐欺等案件，受有期徒刑以上刑之宣告，惟業已執行完畢，其於
    五年內未曾受有期徒刑以上刑之宣告，有臺灣台中地方法院檢察署刑案資料查註
    紀錄表及臺灣高等法院被告全國前案紀錄表各十紙可按，其十人因一時失慮，偶
    罹刑典，坦承犯行，顯有悔意，經此偵審程序及刑之宣告後，應知戒慎，信均無
    再犯之虞，本院因認所宣告之刑皆以暫不執行為適當，併各予宣告緩刑二年，用
    啟自新。
三、如附表一所示內容之扣繳憑單十一張，經被告等人持向台中市第十一信用合作社
    辦理貸款申請後，除影本留存於台中市第十一信用合作外，正本均已返還被告等
    人，此觀前開扣繳憑單上載有「本影本與正本相符，如有不實願負法律責任」等
    字樣甚明，是該等扣繳憑單正本，既係被告等人所有，且供為犯罪所用之物，雖
    因未扣案，惟不能證明業已滅失，應依刑法第三十八條第一項第二款宣告沒收；
    至於影本，已因行使而非被告等人所有，爰不諭知沒收；至於如附表二所示內容
    之服務（在職）證明書，業因行使交付予台中市第十一信用合作社申請貸款，不
    復屬被告等人所有，惟其上各服務單位之印文、各負責人之印文及同表編號所示
    三、四、六、七、八、九、十、十一各負責人之署押，均係偽造，不問屬於犯人
    與否，均應依刑法第二百十九條之規定宣告沒收。末者，如附表二所示內容之服
    務（在職）證明書上所蓋用之各服務單位及各負責人之印章，核屬「林先生」所
    偽造，被告等就此部分既與「林先生」無共犯之關係，依從刑依附主刑之原則，
    自不得在本案諭知沒收，附此敘明。
據上論斷，應依刑事訴訟法第二百九十九條第一項前段，刑法第二十八條、第二百十
六條、第二百十條、第二百十二條、第三百三十九條第一項、第五十五條、第四十七
條、第七十四條第一款、第二款、第二百十九條、第三十八條第一項第二款，罰金罰
鍰提高標準條例第一條前段，判決如主文。
本案經檢察官陳佳琳到庭執行職務。
中      華      民      國    八十九    年     十一     月    二十八    日
                              臺灣臺中地方法院刑事第四庭
                                  法  官  許 月 馨
右正本證明與原本無異。
如不服本判決，應於送達後十日內向本院提出上訴狀 （須附繕本） ，上訴於台灣高
法院台中分院。
                                  書記官
中      華      民      國    八十九    年     十一    月    二十八    日
┌───────────────────────────────────┐
│附表一：                                                              │
├──┬───┬────┬────┬──┬──────┬───┬────┤
│編號│所得人│給付總額│扣繳稅額│年度│申 報 單 位 │扣  繳│業 務 員│
│    │姓  名│(新台幣)│(新台幣)│    │            │義務人│行使日期│
├──┼───┼────┼────┼──┼──────┼───┼────┤
│ 一 │甲○○│四十二萬│二萬五千│ 86 │佳僾實業有限│林枝生│李志明  │
│    │      │七千五百│六百五十│    │公司        │      │87年4月 │
│    │      │三十元  │二元    │    │            │      │4日     │
├──┼───┼────┼────┼──┼──────┼───┼────┤
│ 二 │壬○○│四十三萬│二萬五千│ 86 │民佶企業有限│張世明│林玉姿  │
│    │      │二千三百│九百三十│    │公司        │      │87年4月 │
│    │  │元      │八元    │    │            │      │8日     │
├──┼───┼────┼────┼──┼──────┼───┼────┤
│ 三 │辛○○│六十一萬│三萬三千│ 86 │久實樓管企業│黃淑茵│謝榮達  │
│    │      │七千二百│九百五十│    │有限公司    │      │87年6月 │
│    │      │八十元  │元      │    │            │      │17日    │
├──┼───┼────┼────┼──┼──────┼───┼────┤
│ 四 │丙○○│六十四萬│三萬八千│ 86 │千境企業有限│謝文和│不詳    │
│    │      │六千六百│七百九十│    │公司        │      │87年6月 │
│    │      │元      │六元    │    │            │      │17日    │
├──┼───┼────┼────┼──┼──────┼───┼────┤
│ 五 │子○○│八十一萬│四萬六千│ 86 │國統起重工程│劉素卿│不詳    │
│    │      │四千二百│六百四十│    │行          │      │87年6月 │
│    │      │五十四元│一元    │    │            │      │19日    │
│    │      │        │        │    │      │      │        │
├──┼───┼────┼────┼──┼──────┼───┼────┤
│ 六 │丁○○│六十七萬│四萬零五│ 86 │長成資訊有限│謝長明│江銘章  │
│    │      │五千元  │百元    │    │公司        │      │87年6月 │
│    │      │        │        │    │            │      │19日    │
├──┼───┼────┼────┼──┼──────┼───┼────┤
│ 七 │癸○○│六十一萬│二萬三千│ 86 │信東資訊股份│鄭靜美│蘇昱勛  │
│    │      │三千八百│一百元  │    │有限公司    │      │87年6月 │
│    │      │四十九元│        │    │            │      │19日    │
│    │      │        │        │    │            │      │        │
├──┼───┼────┼────┼──┼──────┼───┼────┤
│ 八 │庚○○│六十五萬│三萬九千│ 86 │宏迅企業有限│陳鍵昌│陳碧雲  │
│    │      │八千四百│五百零七│    │公司        │      │87年6月 │
│    │      │五十元  │元      │    │            │      │19日    │
├──┼───┼────┼────┼──┼──────┼───┼────┤
│ 九 │乙○○│六十一萬│三萬七千│ 86 │正鴻有限公司│劉玉興│張善耀  │
│    │      │九千二百│百五十五│    │            │      │87年6月 │
│    │      │五十元  │元      │    │            │      │19日    │
├──┼───┼────┼────┼──┼──────┼───┼────┤
│ 十 │戊○○│六十二萬│三萬八千│ 86 │鴻運通信行  │林壽一│郝鎮西  │
│    │      │四千元  │五百二十│    │            │      │87年6月 │
│    │      │        │元      │    │            │      │20日    │
├──┼───┼────┼────┼──┼──────┼───┼────┤
│十一│己○○│六十五萬│三萬九千│ 86 │世輔冷凍空調│洪克銘│張善耀  │
│    │      │三千八百│二百三十│    │工程有限公司│      │87年6月 │
│    │      │四十元  │元      │    │            │      │20日    │
└──┴───┴────┴────┴──┴──────┴───┴────┘
┌───────────────────────────────────┐
│附表二：                                                              │
├──┬───┬─────┬──┬───┬──────┬────────┤
│編號│姓  名│ 服務單位 │職稱│負責人│ 證明書日期 │備            註│
├──┼───┼─────┼──┼───┼──────┼────────┤
│ 一 │甲○○│佳僾實業有│工務│林枝生│87年4月2日  │一份在職證明書  │
│    │      │限公司    │經理│      │            │                │
├──┼───┼─────┼──┼───┼──────┼────────┤
│ 二 │壬○○│民佶企業有│業務│張世明│87年3月11日 │同右            │
│    │      │限公司    │部主│      │            │                │
│    │      │          │任  │      │            │                │
├──┼───┼─────┼──┼───┼──────┼────────┤
│ 三 │辛○○│久實樓管企│管理│黃淑茵│87年6月11日 │一份員工服務證明│
│  │      │業有限公司│室主│      │            │書、一份服務證明│
│    │      │          │任  │      │            │書（其上偽造「黃│
│    │      │          │    │      │            │淑茵」之署押一枚│
│    │      │          │    │      │            │）              │
├──┼───┼─────┼──┼───┼──────┼────────┤
│ 四 │丙○○│千境企業有│組長│謝文和│87年6月7日  │一份在職證明書、│
│    │      │限公司    │    │      │            │一份服務證明書（│
│    │      │          │    │      │            │其上偽造「謝文和│
│    │      │          │    │      │            │」之署押一枚）  │
├──┼───┼─────┼──┼───┼──────┼────────┤
│ 五 │子○○│國統起重工│組長│劉素卿│87年6月8日  │一份員工職務證明│
│    │      │程行      │    │      │            │書              │
├──┼───┼─────┼──┼───┼──────┼────────┤
│ 六 │丁○○│長成資訊有│業務│謝長明│87年6月1日  │一份在職證明書、│
│    │      │限公司    │部主│      │            │一份服務證明書（│
│    │      │          │任  │      │            │其上偽造「謝長明│
│    │      │          │    │      │            │」之署押一枚）  │
├──┼───┼─────┼──┼───┼──────┼────────┤
│ 七 │癸○○│信東資訊股│業務│鄭靜美│87年6月11日 │一份員工服務證明│
│    │      │份有限公司│組長│      │            │書、一份服務證明│
│    │      │          │    │      │            │書（其上偽造「鄭│
│    │      │          │    │      │            │靜美」之署押一枚│
│    │      │          │    │      │            │）              │
├──┼───┼─────┼──┼───┼──────┼────────┤
│ 八 │庚○○│宏迅企業有│業務│陳鍵昌│87年6月15日 │一份在職證明書、│
│    │      │限公司    │部經│      │87年6月16日 │一份服務證明書（│
│    │      │          │理  │      │            │其上偽造「陳鍵昌│
│    │      │          │    │      │            │」之署押一枚）  │
├──┼───┼─────┼──┼───┼──────┼────────┤
│ 九 │乙○○│正鴻有限公│生產│劉玉興│87年6月10日 │一份正鴻員工服務│
│    │      │司        │部主│      │            │證明書、一份服務│
│    │      │          │任  │      │            │證明書（其上偽造│
│    │      │          │    │      │            │「劉玉興」之署押│
│    │      │          │    │      │            │一枚）          │
├──┼───┼─────┼──┼───┼──────┼────────┤
│ 十 │戊○○│鴻運通信行│業務│林壽一│87年6月16日 │一份員工在職證明│
│    │      │          │    │      │            │書、一份服務證明│
│    │      │          │    │      │            │書（其上偽造「林│
│    │      │          │    │      │            │壽一」之署押一枚│
│    │      │          │    │      │            │）              │
├──┼───┼─────┼──┼───┼──────┼────────┤
│十一│己○○│世輔冷凍空│行銷│洪克銘│87年6月8日  │一份員工在職證明│
│    │      │調工程有限│部副│      │87年6月15日 │書、一份服務證明│
│    │      │公司      │理  │      │            │書（其上偽造「洪│
│    │      │          │    │      │            │克銘」之署押一枚│
│    │      │          │    │      │            │）              │
└──┴───┴─────┴──┴───┴──────┴────────┘
附錄：本案論罪科刑法條全文
刑法第二百十條︰偽造、變造私文書，足以生損害於公眾或他人者，處五年以下有期
徒刑。
刑法第二百十二條：偽造、變造護照、旅券、免許證、特許證及關於品行、能力、服
務或其他相類之證書、介紹書，足以生損害於公眾或他人者，處一年以下有期徒刑、
拘役或三百元以下罰金。
刑法第二百十六條︰行使第二百十條至第二百十五條之文書者，依偽造、變造文書或
登載不實事項或使登載不實事項之規定處斷。
刑法第三百三十九條：意圖為自己或第三人不法之所有，以詐術使人將本人或第三人
之物交付者，處五年以下有期徒刑、拘役或科或併科一千元以下罰金。
以前項方法得財產上不法之利益或使第三人得之者，亦同。
前二項之未遂犯罰之。


司法院資訊處製作；財團法人民間司法改革基金會備份。
